最高法院刑事判決　　　　　　九十六年度台上字第一六三四號
上　訴　人　台灣高等法院台南分院檢察署檢察官
被　　　告　甲○○
上列上訴人因被告偽造文書案件，不服台灣高等法院台南分院中
華民國九十三年六月十七日第二審判決（九十三年度上訴字第二
六三號，起訴案號：台灣雲林地方法院檢察署九十二年度偵字第
二六五號），提起上訴，本院判決如下：
    主  文
上訴駁回。
    理  由
按刑事訴訟法第三百七十七條規定：上訴於第三審法院，非以判
決違背法令為理由，不得為之。是提起第三審上訴，應以原判決
違背法令為理由，係屬法定要件。如果上訴理由狀並未依據卷內
訴訟資料，具體指摘原判決不適用何種法則或如何適用不當，或
所指摘原判決違法情事，顯與法律規定得為第三審上訴理由之違
法情形，不相適合時，均應認其上訴為違背法律上之程式，予以
駁回。本件原判決以公訴意旨略稱：被告甲○○係天鋐工業股份
有限公司（下稱天鋐公司）台南地區經銷商，基於概括之犯意，
先於民國八十九年十月二十六日，未經天鋐公司同意及授權，擅
自偽造天鋐公司及其代表人林義涵印章，以天鋐公司台南分公司
名義，蓋用偽造印章，與喬順水電材料行簽訂買賣契約，供應天
鋐公司所生產之晶工牌熱水器、排油煙機、瓦斯爐、開飲機、淨
水器等產品。嗣於九十年一月七日，又以天鋐公司名義，蓋用偽
造印章，與綠生活有限公司簽訂買賣契約，供應天鋐公司上開產
品，足以生損害於天鋐公司，因認被告涉犯刑法第二百十六條、
第二百十條之行使偽造私文書罪嫌。經審理結果，認為不能證明
被告犯罪，爰維持第一審諭知被告無罪之判決，駁回檢察官在第
二審之上訴，已綜合全部卷證資料，逐一斟酌論斷，詳敘其無從
形成被告有罪判決之心證理由，從形式上觀察，並無判決違背法
令之情形存在。查證據之取捨及證據之證明力如何，均屬事實審
法院得自由裁量、判斷之職權，苟其此項裁量、判斷，並不悖乎
通常一般之人日常生活經驗之定則或論理法則，又於判決內論敘
其何以作此判斷之心證理由者，即不得任意指摘其為違法，據為
提起第三審上訴之合法理由。又證人之陳述有部分前後不符，或
相互間有所歧異時，究竟何者為可採，法院仍得本其自由心證予
以斟酌。按荃欣股份有限公司（下稱荃欣公司）原董事長為林金
誠，柯金來為股東之一；而翔宇工業股份有限公司（下稱翔宇公
司）於八十八年十二月二十一日變更公司名稱為天鋐公司，原由
柯金來擔任董事長、林義涵為董事、林金誠為總經理，嗣於八十
九年九月一日選任林義涵為董事長。而荃欣、翔宇、天鋐公司營
業項目皆經銷晶工牌瓦斯器具，三家公司營運具有延續性，被告
自荃欣公司迄天鋐公司均為該等公司台南地區之經銷商，其經銷
方式自八十八年間至八十九年十二月三十一日，皆由被告以天鋐
公司名義對外籌組顧問團方式經銷產品等情。業據證人林金城及
柯金來證明屬實，並有公司變更登記事項卡、董事及監察人名單
、經濟部公司執照、台中市政府營利事業登記案件審查核准通知
書、股東名簿在卷可稽。其中關於天鋐公司有無授權被告籌組顧
問團，並授權被告代表天鋐公司與廠商簽約促銷產品？天鋐公司
有無將印就之空白合約書蓋好大小章放置經銷商處？林義涵是否
知情？林金城及柯金來之證詞是否可信？此乃原審取捨證據及證
據證明力判斷職權之合法行使，其採證並無違背證據法則，自不
得指為違法。原審認證人林金誠、柯金來先後擔任荃欣、翔宇、
天鋐公司董事長、董事、總經理，對荃欣、翔宇、天鋐公司經營
項目、經銷方式，知之甚詳，其證詞堪予採信；又天鋐公司經銷
合約書上所蓋公司及代表人之印章，固與變更登記表上之印章不
符，但公司及其代表人印章常因使用用途而異，例如簽發票據、
訂立契約、收發文等，非必均使用變更登記表上之印章，自不能
僅因經銷合約書上之印章與變更登記表之印章不符，即認被告有
偽造印章行為，其所為判斷，亦無悖離一般經驗法則，仍不得指
為違法。次查法院核對筆跡印章，本為調查證據方法之一種，除
特種書據，如古書畫或書法家摹仿各種字體之筆跡，須選任專門
知識技能之鑑定人為精密之鑑定外，若通常書據，一經核對筆跡
印章，即能辨別真偽異同者，法院本於核對之結果，依其心證而
為判斷，雖不選任鑑定人實施鑑定程序，亦不得指為違法。原審
以肉眼比對天鋐公司與喬順水電材料行、綠生活有限公司經銷合
約書上天鋐公司及林義涵之印章均屬相同，認合約書上天鋐公司
及林義涵之印章均屬真正，已敘述其論據，此乃原審調查證據方
法之一種，雖未囑託鑑定機關鑑定，其採證仍無違誤之處。另查
刑事訴訟法所稱依法應於審判期日調查之證據，係指與待證事實
有重要關係，在客觀上顯有調查必要性之證據而言，故其範圍並
非漫無限制，必其證據與判斷待證事實之有無，具有關連性，得
據以推翻原判決所確認之事實，而為不同之認定，若僅係枝節性
問題，或所證明之事項已臻明瞭，當事人聲請調查之證據，欠缺
其調查之必要性，原審未依聲請為無益之調查，皆無違法可言。
被告究係向天鋐公司買斷貨品再轉售下游廠商，抑僅為天鋐公司
僱用之業務員？有無向天鋐公司領取薪資或報酬？被告代表天鋐
公司所訂立之合約書，對買賣雙方孰為有利等事項，均屬民事契
約訂定問題，與本件待證事項無關，不具調查之必要性，原審未
為無益之調查，並於判決理由內說明其不予調查之理由，尤無調
查未盡及理由欠備之違法。按刑事訴訟採證據裁判原則，認定事
實所憑之證據，雖不以直接證據為限，間接證據亦包括在內，然
無論直接或間接證據，其為訴訟上之證明，須於通常一般之人均
不致於有所懷疑，而得確信其為真實之程度者，始得據之為有罪
之認定，倘其證明尚未達到此一程度，而有合理性懷疑之存在時
，即無從為有罪之認定。茲檢察官所提出之證據，既不足為被告
有罪之積極證明，其指明之證明方法，復無從說服法院以形成被
告有罪之確信，或未指明其證據方法與待證事實之關係，基於無
罪推定之原則，原審維持第一審諭知被告無罪之判決，自無違誤
。檢察官上訴意旨置原判決上開明確論斷於不顧，對原審取捨證
據及證據證明力判斷之審判職權行使，任憑己見，或就同一證據
資料為相異之評價，或就不影響於判決本旨事項再為事實上之爭
辯，均與法律規定得為第三審上訴理由之違法情形，不相適合，
其上訴為違背法律上之程式，應予駁回。
據上論結，應依刑事訴訟法第三百九十五條前段，判決如主文。
中　　華　　民　　國　九十六　年　　三　　月　二十九　日
                      最高法院刑事第二庭
                          審判長法官  紀　俊　乾
                                法官  黃　正　興
                                法官  陳　東　誥
                                法官  石　木　欽
                                法官  李　伯　道
      本件正本證明與原本無異
                                      書  記  官
中　　華　　民　　國　九十六　年　　四　　月　　二　　日
                                                     G
